臺灣花蓮地方法院刑事判決　　　　　　　　　　　　　　九十一年度易字第八九號
　　公　訴　人　臺灣花蓮地方法院檢察署檢察官
　　被　　　告　丁○○
右列被告因侵占案件，經檢察官提起公訴（九十一年度偵字第三一一號），本院判決
如左：
    主  文
丁○○共同意圖為自己不法之所有，而侵占離本人所持有之物，處罰金貳仟元，如易
服勞役以參佰元折算壹日。
    事  實
一、丁○○（綽號阿進）與乙○○（已另案判決確定）二人一起於九十年七月二十二
    日十時許，在花蓮縣吉安鄉木瓜溪橋附近河床邊之草叢中，見丙○○所有，車號
    ＨＢＥ─五三八號之機車因於前一日在花蓮縣壽豐鄉○○○○○段發生車禍，置
    於路旁，為不知名之人所侵占騎乘後，棄置於木瓜溪橋附近河床邊之草叢中，而
    脫離丙○○所持有之狀態，二人竟共同意圖為自己不法之所有犯意聯絡，由林明
    聽將該機車之車牌取下，後將車騎走，將之侵占入己，進而騎乘該機車販賣圖利
    共同花用。復於同日十七時許，至花蓮市○○路三九八號甲○○經營之五福機車
    行，議定以新台幣（下同）八千元之代價出售予甲○○，並先收受五千元，雙方
    約定於翌日甲○○再交付尾款三千元，嗣丁○○與乙○○於同年七月二十三日前
    往五福機車行向甲○○索取三千元時，因甲○○認為其二人應交付行車執照，惟
    其二人無法交付，經甲○○發現有異，報警究辦，始查獲上情。
二、案經花蓮縣警察局花蓮分局報請臺灣花蓮地方法院檢察署檢察官偵查起訴。
    理   由
一、訊據被告丁○○矢口否認前揭犯行，辯稱：機車發現時，尚可發動，可以騎乘，
    機車是乙○○牽的，他只是打電話給機車行的老闆甲○○談妥賣機車的價錢等語
    ，經查：
（一）被害人即証人丙○○於警訊時証陳，其所有引擎號碼ＣＧ一二五Ｆ一七七五五
      八號車於九十年七月二十一日十五時許，在花蓮縣壽豐鄉○○○○○段發生車
      禍，停放於路旁，於七月二十一日十八時許，其子陳傳生回到車禍現場時，就
      找不到車，但因車禍受傷住院，所以尚未報案，如何被賣掉我不知道等語。
（二）証人甲○○於警、偵訊中証稱，當時有二人來，二人都有與我接洽買賣機車事
      宜。當時機車無牌照（即大牌），我問他，他說拿去報銷，因發生車禍，當初
   以八千元收受，因這種車可外銷，所以價位較高，我先付五千元，請他隔天拿
      行照及報銷單、身分証來，才再付他三千元。當時乙○○稱該車外銷國外很有
      價值，且他說該車報廢，所以沒有車牌，於二十三日再拿証件給我。當天晚上
      他就影印身分証給我，隔天來向我要三千元，我說沒行照不行，但他說車是他
      的，我說我要找警察來，他就跑了等語。
（三）證人即同案共犯乙○○在本院審理亦證稱：機車是他和丁○○去撿石頭時，丁○○發現的，丁○○說那車子是發生車禍的，我們把它牽回去賣，發現該車時
      ，機車還可以騎，機車鑰匙還在機車上，我們二人一起牽去機車行賣的，是丁○○在電話中和老闆談價錢的，我先拿五千元，當時我和丁○○約好說第二天
      拿到三千元再分給他等語。
（四）質之被告亦自承該機車於發現時，尚可發動，並可以騎乘等情以觀，復核以偵
      訊卷內之該車照片顯示，僅在油箱部位有凹陷，其他部位並無損壞，且又有大
      牌掛於車上，客觀上並非所有人不要，棄置該處，且被告對此亦有認知，否則
      不會將車牌丟棄，況該機車與機車行議價結果，尚可以八千元之價格賣出，亦
      足證該機車在客觀上顯非他人棄置之物。被告與乙○○二人，主觀上應有不法
      所有之意圖之犯意聯絡。此外，復有贓物領據、照片四幀在卷可稽，事証明確
      ，被告犯行洵堪認定。
二、按刑法第三百三十七條所謂「離本人所持有之物」，係指物之離其持有，非出於
    本人之意思者而言，故除遺失物、漂流物外，凡非基於持有人之意思，一時脫離
    其本人所持有之物均屬「離本人所持有之物」。核被告所為係犯刑法第三百三十
    七條之侵占離本人持有之物罪。被告與乙○○就前開犯行，有犯意之聯絡與行為
    之分擔，為共同正犯。爰審酌被告之素行良好，本案犯罪之動機、目的，所生對
    被害人之損害及犯罪後之態度尚無悔意等一切情狀，量處如主文所示之刑，並諭
    知易服勞役之折算標準。
據上論斷，應依刑事訴訟法第二百九十九條第一項前段，刑法第二十八條、第三百三
十七條、第四十二條第二項，罰金罰鍰提高標準條例第一條前段、第二條，判決如主
文。
中      華      民      國    九十一    年      四      月    二十二    日
                              臺灣花蓮地方法院刑事庭
                                  法  官  吳  順  龍
右正本證明與原本無異。
如對本判決不服，應於送達後十日內，向本院提出上訴狀。（應抄附繕本）告訴人或
被害人如對於本判決不服者，應具備理由請求檢察官上訴，其上訴期間之計算係以檢
察官收受判決正本之日期為準。
                                  法院書記官
中      華      民      國    九十一    年      四      月    二十五    日
附錄本判決論罪之法律條文：
刑法第三百三十七條：
意圖為自己或第三人不法之所有，而侵占遺失物、漂流物或其他離本人所持有之物者
，處五百元以下罰金。
